【裁判字號】    99,交訴,299
【裁判日期】    991028
【裁判案由】    肇事逃逸罪等
【裁判全文】
臺灣臺中地方法院刑事判決             99年度交訴字第299號
公  訴  人  臺灣臺中地方法院檢察署檢察官
被      告  丙○○
選任辯護人  楊淑琍律師
上列被告因肇事逃逸罪等案件，經檢察官提起公訴（99年度偵字
第10906號），被告於準備程序中就被訴事實為有罪之陳述，經
告以簡式審判之旨，並聽取意見後，本院合議庭裁定由受命法官
獨任進行簡式審判程序，判決如下：
    主    文
丙○○服用酒類，不能安全駕駛動力交通工具而駕駛，處有期徒
刑參月；又因過失致人於死，處有期徒刑捌月；又駕駛動力交通
工具肇事，致人死亡而逃逸，處有期徒刑捌月。應執行有期徒刑
壹年肆月。
    犯罪事實
一、丙○○於民國99年4月17日19時至同日22時許，在臺中縣太
    平市之友人住處，與友人食用摻有酒精成分之薑母鴨後，明
    知酒後不能安全駕駛動力交通工具，竟仍放縱己意，於99年
    4月18日凌晨0時20分許，駕駛其所有車牌號碼QN-0670號自
    用小客車，自上址出發欲返回南投住處。嗣於99年4月18日
    凌晨0時37分許，行經臺中縣大里市○○路與水防道路交岔
    路口，本應注意汽車駕駛人飲用酒類後其吐氣所含酒精濃度
    超過每公升0.25毫克，不得駕駛動力車輛，且行經閃光黃燈
    交岔路口，應減速慢行，其行車速度，應依速限標誌或標線
    之規定，並應注意車前狀況，隨時採取必要之安全措施。而
    依當時之天候為晴，夜間有照明，視距良好，路面鋪裝柏油
    、且乾燥無缺陷並無障礙物，且無不能注意之情形，竟疏未
    注意上情，竟於酒後駕駛前開車輛行經上開閃光黃燈交岔路
    口時，未減速慢行，並以時速60至70公里之速度超速行駛在
    限速40公里之上開路段，且未及注意車前狀況，適有林金坤
    飲用酒類後，騎乘車牌號碼TBK-275號輕型機車，由臺中縣
    大里市立仁橋左轉立元路，於行經前開交岔路口時，亦因受
    酒精影響，於該處設置閃光黃燈之交岔路口，未減速慢行，
    且於左轉時復未讓直行車先行，致與丙○○所駕駛之上開車
    輛發生碰撞，林金坤因而人車倒地，受有顱骨骨折及顱內損
    傷、損傷後之蜘蛛網膜下出血、損傷後之硬腦膜下出血等傷
    害，詎丙○○於肇事後，未下車查看林金坤傷勢並採取救護
    或其他必要措施，亦未向警察機關報告，竟另行基於肇事逃
    逸之犯意，駕車駛離現場，適有路人幫忙報警處理並將林金
    坤送往仁愛醫療財團法人大里仁愛醫院（下稱大里仁愛醫院
    ）急救，惟林金坤仍於99年4月19日18時5分因傷重不治死亡
    。經警調閱現場監視器後，通知丙○○到場說明，並於99
    年4月18日凌晨3時30分，由大里仁愛醫院對丙○○實施抽血
    檢測，測得其血液中酒精含量達20.41mg/dl，經換算酒精濃
    度呼氣測試值高達每公升0.11毫克，推算其肇事時之呼氣酒
    精測定值為每公升0.29毫克，始悉上情。
二、案經林金坤之配偶乙○○訴由臺中縣警察局霧峰分局報告臺
    灣臺中地方法院檢察署檢察官偵查起訴。
    理    由
一、訊據被告丙○○對於其在前揭時、地飲酒後駕車肇事，並致
    被害人林金坤死亡而逃逸之事實坦承不諱，並有職務報告、
    刑案現場測繪圖、道路交通事故現場圖、道路交通事故調查
    報告表（一）、（二）、事故現場暨車損照片、監視器翻拍
    照片、監視器錄影光碟、財團法人仁愛綜合醫院一般生化檢
    驗報告單、臺灣省臺中縣區車輛行車事故鑑定委員會99年8
    月4日中縣鑑字第0995501945號函文暨鑑定意見書等在卷可
    稽。而被害人林金坤確因本件車禍死亡，亦經檢察官督同檢
    驗員到場相驗屬實，製有相驗筆錄、法醫驗斷書、相驗屍體
    證明書附卷足憑。
二、按行車速度，依速限標誌或標線之規定；汽車行駛時，駕駛
    人應注意車前狀況，並隨時採取必要之安全措施；汽車駕駛
    人有下列情形之一者，不得駕車：二、飲用酒類或其他類似
    物後其吐氣所含酒精濃度超過每公升0.25毫克或血液中酒精
    濃度超過百分之0.05以上；特種閃光號誌各燈號顯示之意義
    如左：一、閃光黃燈表示「警告」，車輛應減速接近，注意
    安全，小心通過。道路交通安全規則第93條第1項、第94條
    第3項、第114條第2款、道路交通標誌標線號誌設置規則第2
    11條第1項第2款分別定有明文。被告駕車自應注意上述道路
    交通安全規定，且本件肇事時，天候為晴，夜間有照明，視
    距良好、路面鋪裝柏油、且乾燥無缺陷並無障礙物，有道路
    交通事故調查報告表（一）在卷足憑，應無不能注意之情事
    ，而被告酒後駕車，於警查獲時，經測得血液中酒精含量為
    20.41mg/dl，換算酒精濃度呼氣測試值高達每公升0.11毫克
    ，有財團法人仁愛綜合醫院一般生化檢驗報告單在卷可稽。
    而按體內酒精含量由開始飲酒時的0%，依飲酒量漸漸累積增
    加，在完成飲酒時體內酒精含量達到最高，隨後依代謝率逐
    漸代謝，至於體內酒精含量倒推計算代謝率，依交通部運輸
    研究所於77年8月間針對國人進行實驗研究指出為每小時每
    公升0.0628毫克（引自陳高村著吐氣中酒精含量倒推計算過
    程一文）。是以被告係在98年4月18日3時30分許經大里仁愛
    醫院抽血檢驗，往前推算被告於同日凌晨0時37分肇事時間
    ，約3小時，則被告於肇事時，酒精濃度呼氣測試值應為每
    公克0.29毫克【計算式：0.11mg/l+0.0628mg/lx3hr=0.2928
    mg/l】，可堪認定；又本案肇事路段速限為每小時40公里，
    於肇事之臺中縣大里市○○路與水防道路交路口設置閃光黃
    燈等情，有道路交通事故調查報告表（一）、道路交通事故
    現場圖在卷可參，另被告肇事前係以時速60至70公里之速度
    行駛，為被告自承在卷（見被告警詢及偵訊筆錄）；再者，
    被害人林金坤自立仁橋左轉立元路時，已騎乘在被告車輛之
    左前方，亦有監視器錄影光碟及監視器翻拍畫面足稽。是以
    被告於服用酒類後，其呼氣所含酒精濃度已逾每公升0.25毫
    克，仍駕車上路，嗣行駛於前揭設有閃光黃燈之交岔路口既
    未減速慢行，復以時速60至70公里超速行駛，而未注意其左
    前方有騎乘機車之被害人林金坤，均有違上開道路交通安全
    規則等之規定，以致肇事，並使被害人死亡，被告顯有過失
    ，而臺灣省臺中縣區車輛行車事故鑑定委員會鑑定結果，亦
    同認被告有前揭過失情節，有該委員會99年8月4日中縣鑑字
    第0995501945號函文暨鑑定意見書在卷可參，堪可採信。而
    被告過失行為與被害人林金坤死亡之結果有相當因果關係，
    自應負過失致人死亡之罪責。
三、復按酒精對人體之作用，因個人體質而有不同，究需飲用多
    少數量之酒類或呼氣及血液中酒精含量達如何之濃度始為不
    能安全駕駛，尚難為一致之規定，此亦刑法第185條之3未以
    飲酒數量或呼氣及血液中酒精含量濃度，作為酒後不能安全
    駕駛動力交通工具而駕駛之公共危險罪構成要件之故，自應
    以行為人酒後之實際駕駛行為、反應、精神狀態等客觀可察
    之狀況資為判斷。本案被告坦認於駕車前確有飲用酒類之事
    實，嗣於本件肇事後，被告並未停留於現場而逃逸，經警循
    線查獲後，於98年4月18日3時30分許，大里仁愛醫院對其抽
    血檢驗，測得其血液中酒精濃度為20.41mg/dl，換算呼氣中
    酒精濃度值為每升0.11毫克，往前推算本件肇事時，其呼氣
    中酒精濃度為每公升0.29毫克，已如前述，非惟超過道路交
    通安全規則第114條第2款所訂不得駕車之標準，且被告飲酒
    後駕駛上開自用小客車，與被害人林金坤騎乘之上開機車發
    生碰撞而肇事，且肇事後經警循線查獲時，警方聞到被告身
    上有酒味，說話有點遲鈍、含糊不清等情，亦有證人即查獲
    員警蔡仁聰於偵查中之證述明確，則綜合各情，已足認被告
    確係因酒後受酒精影響致其注意及反應等能力均降低，已達
    不能安全駕駛動力交通工具之狀態之事實，已堪認定。又刑
    法第185條之4之肇事逃逸罪，以駕駛動力交通工具肇事，有
    致人死傷而逃逸之事實，為其構成要件，不以行為人明知被
    害人有死傷情形為必要，亦不以被害人為無自救能力人為必
    要（最高法院91年臺上字第137號、90年臺上字第678 6 號
    判決意旨參照），且肇事者其離去之動機及原因為何，亦非
    所問，考其立法目的即在促使駕駛人於肇事後能對被害人即
    時救護，以減少死傷之惡化，此觀該法條之立法目的自明，
    是本案被告雖稱其因過度驚嚇緊張才逃離現場，惟其已知有
    肇事，亦可預見其與被害人林金坤之機車發生碰撞，可能致
    被害人林金坤傷亡，而未停留現場對被害人加以救護或報警
    處理，逕自離去，其肇事逃逸之事實，已甚明確。
四、綜上所述，本案事證明確，被告前揭犯行，均堪認定，應依
    法論科。
五、核被告丙○○所為，係犯刑法第185條之3之服用酒類，不能
    安全駕駛動力交通工具而駕駛罪、同法第276條第1項之過失
    致人於死罪及同法第185條之4之肇事逃逸罪。被告所犯上述
    3罪，犯意各別，行為互殊，應予分論併罰。被告酒後駕車
    ，致人死亡，關於所犯刑法第276條第1項過失致死罪部分，
    應依道路交通管理處罰條例第86條第1項加重其刑。爰審酌
    被告酒後駕車，不顧公眾安全，輕忽交通安全規則，致被害
    人死亡，復於肇事後逃逸，應予相當之非難，並考量被告過
    失情節非輕，暨本案被害人於本案車禍亦有過失等情，及考
    量本件車禍造成被害人死亡、家屬所受傷痛程度，且至今未
    與被害人達成和解及被告犯後坦承犯行及其犯罪之動機、目
    的及手段等一切情狀，分別量處如主文所示之刑，並定其應
    執行刑。
據上論斷，應依刑事訴訟法第273條之1第1項、第299條第1項前
段、道路交通管理處罰條例第86條第1項、刑法第185條之3、第
185條之4、第276條第1項、第51條第5款，刑法施行法第1條之1
第1項，判決如主文。
本案經檢察官甲○○到庭執行職務。
中    華    民    國    99    年    10    月    28    日
                  刑事第八庭  法  官  李慧瑜
以上正本證明與原本無異。
如不服本判決應於收受判決後10日內向本院提出上訴書狀，並應
敘述具體理由；其未敘述上訴理由者，應於上訴期間屆滿後20日
內向本院補提理由書（均須按他造當事人之人數附繕本）「切勿
逕送上級法院」。
                               書記官 張雅慧
中    華    民    國    99    年    10    月    28    日
附錄論罪科刑法條：
中華民國刑法第185條之3
服用毒品、麻醉藥品、酒類或其他相類之物，不能安全駕駛動力
交通工具而駕駛者，處1年以下有期徒刑、拘役或科或併科15萬
元以下罰金。
中華民國刑法第185條之4：
駕駛動力交通工具肇事，致人死傷而逃逸者，處6月以上5年以下
有期徒刑。
中華民國刑法第276條第1項
因過失致人於死者，處2年以下有期徒刑、拘役或2千元以下罰金
。

司法院資訊處製作；財團法人民間司法改革基金會備份。
